臺灣臺南地方法院刑事判決
110年度交簡上字第17號
上  訴  人  臺灣臺南地方檢察署檢察官
被      告  郭富賢


上列上訴人因被告涉犯過失傷害案件，不服本院中華民國109年1
2月17日109年度交簡字第3583號第一審刑事簡易判決（聲請簡易
判決處刑書案號：109年度偵字第21285號）提起上訴，本院第二
審合議庭裁定以簡式審判程序審理，判決如下：
    主  文
原判決撤銷。
郭富賢犯過失傷害罪，處有期徒刑貳月，如易科罰金，以新臺幣
壹仟元折算壹日。緩刑貳年，並應依【附表】之調解內容所載給
付方式，給付如【附表】所示金額。
    事  實
一、郭富賢考領有大貨車普通駕駛執照，於民國109年1月12日中
    午12時49分許，駕駛車牌號碼000－0000號租賃小貨車，沿臺
    南市新市區中山路由南向北行駛，行駛至該路與光華路之交
    岔口時，本應注意汽車在同向二車道以上之道路，除應依標
    誌或標線之指示行駛外，並於連續變換車道，應保持安全距
    離，而當時天候晴、日間自然光線、柏油路面、路面乾燥、
    無缺陷、無障礙物、視距良好，並無其他不能注意之情事，
    卻疏未注意，未保持安全距離，即貿然連續變換車道，適有
    沈秉毅騎乘車牌號碼000－0000號大型重型機車，沿同向於後
    方行駛，亦疏未注意車前狀況、隨時採取必要之安全措施，
    且超速行駛，見郭富賢於連續變換車道時，為閃避郭富賢所
    駕車輛，遂往左連續變換車道，隨即撞擊於前方停等待左轉
    、由吳志忠駕駛之車牌號碼000－0000號自用小客車，致沈秉
    毅人、車倒地，受有左側近端股骨幹粉碎性骨折、左側橈骨
    、尺骨骨折開放性骨折、左手第4-5掌閉鎖性骨折、左手第4
    指開放性骨折併韌帶斷裂、右側股骨幹骨折、右側遠端橈骨
    骨折、雙下肢撕裂傷等傷害。郭富賢於事故發生後逕自駕車
    離去，並未停留於現場（郭富賢涉嫌肇事逃逸部分，業經臺
    灣臺南地方檢察署檢察官以109年度偵字第21285號為不起訴
    處分確定）；嗣經吳志忠報警處理，經警到場後循線查悉上
    情。
二、案經沈秉毅訴請臺灣臺南地方檢察署檢察官偵查後聲請簡易
    判決處刑。
    理  由
壹、程序部分：    
　　被告郭富賢所犯係死刑、無期徒刑、最輕本刑為3年以上有
    期徒刑以外之罪，其於審判程序中就被訴事實為有罪之陳述
    ，經審判長告知簡式審判程序之旨，並聽取檢察官及被告之
    意見後，經本院依刑事訴訟法第273條之1第1項之規定，裁
    定進行簡式審判程序。又本件卷內之證據調查，依同法第27
    3條之2規定，不受第159條第1項關於傳聞法則規定之限制，
    依法均有證據能力。
貳、實體部分：　　
一、認定事實所憑之證據及理由：
㈠、前揭事實，業據被告郭富賢於偵訊及本院審理時均坦承不諱
    ，核與證人沈秉毅於警詢、偵訊及本院審理時之證述情節相
    符，且經證人吳志忠於警詢時證述明確，並有道路交通事故
    現場圖、道路交通事故調查報告表㈠；㈡、現場及車損照片8
    張、沈秉毅所提供之現場照片4張、行車紀錄器光碟1片、奇
    美醫療財團法人奇美醫院出具之沈秉毅診斷證明書1份在卷
    可憑，足認被告之自白與事實相符，此部分應堪認定。
㈡、按汽車在同向二車道以上之道路，除應依標誌或標線之指示
    行駛外，並應於變換車道時，應讓直行車先行，並注意安全
    距離，道路交通安全規則第98條第1項第6款定有明文。查：
    被告考領有大貨車普通駕駛執照（見他字卷第39頁），對於
    上開規定，理應知悉，且如事實欄所示之現場客觀狀況，並
    無不能注意之情形，被告竟疏於注意，同向後方有無來車，
    適有沈秉毅騎車而來，因被告未保持安全距離即貿然連續變
    換車道，以致肇事，被告之駕駛行為顯有過失。何況，本案
    送臺南市車輛行車事故鑑定委員會、臺南市車輛行車事故鑑
    定覆議委員會鑑定車禍發生原因，咸認「郭富賢駕駛租賃小
    貨車，連續變換車道未注意安全距離，為肇事原因。」，有
    臺南市車輛行車事故鑑定委員會109年6月3日南市交鑑字第1
    090663891號函附南鑑0000000案鑑定意見書、臺南市政府10
    9年7月23日府交運字第1090889109號函暨檢附臺南市車輛行
    車事故鑑定覆議委員會覆議意見書各1份在卷足憑（見他字
    卷第53頁至第54頁反面、第80頁至第81頁反面）。
㈢、又沈秉毅因本案交通事故而受有上述傷害，有前揭診斷證明
    書可稽。足認被告之過失駕駛行為，與沈秉毅之傷害結果間
    ，具有相當因果關係。
㈣、至沈秉毅騎車未注意車前狀況、隨時採取必要之安全措施，
    且超速行駛等情，亦有上述現場圖、臺南市政府109年9月17
    日府交運字第1091144269號函（見他字卷第84頁）、臺灣臺
    南地方檢察署109年11月23日勘驗行車紀錄器之勘驗筆錄各1
    份存卷可查（見偵卷第6頁至第7頁），而有違反道路交通安
    全規則第93條第1項第1款、第94條第3項規定，對於本件車
    禍與有過失。再者，前揭鑑定機關之鑑定結果，也皆認為：
    「沈秉毅駕駛大型重型機車，超速行駛，未注意車前狀況，
    同肇事原因」，有前揭鑑定委員會函及鑑定意見書可參。顯
    見被告與沈秉毅對上開車禍肇事均有過失。然沈秉毅對本件
    車禍之發生雖與有過失，仍無法解免被告過失之責，自應依
    法論科。
㈤、綜上，本件事證明確，被告犯行堪以認定，應依法論科。
二、核被告郭富賢所為，係犯刑法第284條前段之過失傷害罪。
三、撤銷改判之理由：
㈠、檢察官上訴意旨略以：被告係駕車自外側快車道之外側路邊
    處欲轉切入左轉專用道，本應注意後方有無來車，並讓直行
    車先行，在被告突偏向內側行駛、距路口距離已短之情形下
    ，縱使告訴人沈秉毅未超速行駛，亦甚難為適當反應，法院
    未審酌本件事故之發生係因被告之駕駛疏失所致，乃以告訴
    人有未注意車前狀況、超速行駛之情形，判處被告拘役40日
    並得易科罰金之刑，量刑顯屬過輕。又告訴人所受傷勢非輕
    、影響告訴人身體及學業甚鉅，然被告於事發時即駕車逕自
    離去，事發後迄今未曾探視告訴人，對告訴人所受損害不聞
    不問，從未表達商談和解之意，犯後態度不佳，量刑顯然過
    輕等語。
㈡、原審以被告過失傷害犯行事證明確，予以論罪科刑，固非無
    見。惟查：
①、本案被告有連續變換車道未注意安全距離，並讓直行車先行
    之過失，與沈秉毅之未注意車前狀況，隨時採取必要之安全
    措施，超速行駛之過失相當；而上開車禍鑑定委員會亦同認
    被告與沈秉毅同為肇事原因。再者，沈秉毅受有事實欄所示
    傷勢，造成沈秉毅多處骨折，甚至是粉碎性骨折之傷害，顯
    見沈秉毅之傷勢不輕。是以由被告、沈秉毅對於本件車禍之
    過失程度相似，但沈秉毅所受傷勢非輕等節觀之，原審僅量
    處被告拘役40日，實屬過輕。
②、又原審於量刑時，僅考量沈秉毅具有未注意車前狀況、超速
    行駛之過失，卻漏未斟酌沈秉毅有未隨時採取必要之安全措
    施乙節，亦有未洽。　　
③、再者，原審未及審酌被告與沈秉毅已達成調解（見交簡上卷
    第137頁至第139頁），導致量刑時認為被告尚未與沈秉毅達
    成民事賠償和解，亦有未妥。　　
㈢、綜上，檢察官循沈秉毅之請求上訴，主張原審量刑過輕，並
    非無理。而原審判決既有上開可議之處，自應由本院予以撤
    銷改判。
四、科刑部分：
㈠、本院審酌被告駕駛小貨車，有連續變換車道未注意安全距離
    ，讓直行車先行之過失，與沈秉毅之前揭過失程度相當；然
    沈秉毅因本件車禍受有左側近端股骨幹粉碎性骨折、左側橈
    骨、尺骨骨折開放性骨折、左手第4-5掌閉鎖性骨折、左手
    第4指開放性骨折併韌帶斷裂、右側股骨幹骨折、右側遠端
    橈骨骨折、雙下肢撕裂傷等傷害，傷勢非輕。惟考量被告坦
    承犯行，且與沈秉毅已達成調解，有臺南市中西區調解委員
    會調解筆錄1份存卷可查（見交簡上卷第139頁），獲得沈秉
    毅之諒解；兼衡以被告於本院審理時自陳之智識程度及家庭
    經濟狀況等一切情狀，量處如主文欄第2項所示之刑，並諭
    知易科罰金之折算標準。
㈡、被告未曾因故意犯罪受有期徒刑以上刑之宣告，有臺灣高等
    法院被告前案紀錄表在卷可按，其因一時疏忽而觸犯刑章，
    且被告於偵查以迄本院審理中均坦承不諱，復與沈秉毅調解
    成立，沈秉毅具狀表示：被告於110年6月24日給付新臺幣10
    0萬元，則不再追究刑事案件，並同意給予被告附給付賠償
    款條件之緩刑宣告等語，有刑事陳報狀1份可查（見交簡上
    卷第137頁）。本院考量上情，認為本件所宣告之刑，以暫
    不執行為適當，故依刑法第74條第1項第1款規定，予以緩刑
    2年之宣告，以啟自新。因被告雖與沈秉毅調解成立，然其
    尚未給付賠償金額完畢，為使被告能知所警惕，兼顧沈秉毅
    之權益，本院認依刑法第74條第2項第3款規定，命被告履行
    如【附表】之調解筆錄內所示之負擔，乃為適當，併予宣告
    之。倘被告未遵循本院所諭知緩刑期間之負擔，情節重大者
    ，檢察官得依刑事訴訟法第476條、刑法第75條之1第1項第4
    款之規定，聲請撤銷本件緩刑之宣告，附予敘明。
據上論斷，應依刑事訴訟法第455條之1第1項、第3項、第273條
之1、第364條、第369條第1項前段、第299條第1項前段，刑法第
284條前段、第74條第1項第1款、第2項第3款，判決如主文。
本案經檢察官吳維仁、黃彥翔聲請以簡易判決處刑；檢察官盧駿
道到庭執行職務。
中　　華　　民　　國　　110 　年　　5 　　月　　31　　日
                刑事第十三庭  審判長法  官  鄭彩鳳
                                    法  官  陳振謙
                                    法  官  陳川傑
以上正本證明與原本無異。
不得上訴。
　　　　　　　　　　　　　　　　　  書記官　鄭佩玉
中　　華　　民　　國　　110 　年　　5 　　月　　31　　日
附錄：本院論罪科刑之法條全文
中華民國刑法第284條
因過失傷害人者，處1年以下有期徒刑、拘役或10萬元以下罰金
；致重傷者，處3年以下有期徒刑、拘役或30萬元以下罰金。
【附表】
編號                 調  解  內  容  一 郭富賢同意賠償沈秉毅身體受傷醫療費、精神慰撫金等其他依法得請求費用合計新臺幣（下同）100萬元（不包括沈秉毅已受領之強制汽車責任保險之各項給付），給付方式為郭富賢於調解成立日當場交付現金10萬元整，經沈秉毅當場收訖無誤，餘款90萬元，郭富賢應於110年6月24日（含）給付。（見交簡上卷第139頁，如有誤載，以調解書內容為準）